【裁判字號】    97,上訴,1385
【裁判日期】    970724
【裁判案由】    違反槍砲彈藥刀械管制條例
【裁判全文】
臺灣高等法院臺中分院刑事判決        97年度上訴字第1385號
上  訴  人
即  被  告  乙○○
                      號
指定辯護人  本院公設辯護人王金陵
上列上訴人因違反槍砲彈藥刀械管制條例案件，不服臺灣臺中地
方法院97年度訴字第241號中華民國97年5月2日第一審判決(起訴
案號：臺灣臺中地方法院檢察署96年度偵字第23468號），提起
上訴，本院判決如下：
    主  文
上訴駁回。
     犯罪事實
一、乙○○於民國 93年3月23日，因公共危險、偽造文書等案件
    ，經臺灣臺中地方法院以 93年度訴字第125號分別判處有期
    徒刑4月、3月，並定應執行刑為有期徒刑 6月，如易科罰金
    以300元折算1日確定，於93年4月8日易科罰金執行完畢；94
    年5月4日，又因公共危險罪，經臺灣臺中地方法院以94年度
    中交簡字第371號判處有期徒刑 5月，如易科罰金以300元折
    算1日確定，於94年5月31日易科罰金執行完畢。其明知改造
    之手槍、子彈均屬槍砲彈藥刀械管制條例所列管禁止持有之
    物，未經主管機關之許可，不得持有，竟於94年初（即農曆
    過年後不久）某日，在整理其所駕駛車號890-MV號之計程車
    內部時，於該車前座下方發現由某不詳姓名、年籍之乘客所
    拋棄之仿WALTHER廠PPK/S型半自動手槍製造之槍枝換裝土造
    金屬槍管而成之改造手槍1枝（含彈匣1個，槍枝管制編號第
    0000000000號）及由金屬彈殼組合直徑8±0.5釐米金屬彈頭
    而成之子彈 5顆後，未經報請警政機關處理，竟基於持有改
    造手槍、子彈之犯意，旋即據為己有，並將之藏放於其臺中
    市○區○○路 1段17巷1弄4號之住處，而持有上開槍彈。於
    94年7、8月間，再將上開槍彈轉藏置於其所有之8171－HY號
    自用小客車駕駛座下方。嗣於96年9月23日晚間6時50分許，
    其酒後駕駛上開車輛行經臺中縣太平市○○路○段34巷口時
    （所犯公共危險罪部分，另經原審法院判處有期徒刑 5月，
    如易科罰金以新臺幣1千元折算1日確定），因追撞前方由卓
    小芳所駕駛之9955—NK號自用小客車以致肇事，而為警於同
    日晚間 7時10分據報趕至現場處理時，在其前述車內駕駛座
    腳踏板上扣得上開槍彈，而查悉上情。
二、案經臺中縣警察局太平分局報請臺灣臺中地方法院檢察署檢
    察官偵查起訴。
     理  由
壹、程序部分：
    按「被告以外之人於審判外之言詞或書面陳述，除法律有規
    定者外，不得作為證據」，刑事訴訟法第159條第1項固定有
    明文，然「鑑定之經過及其結果，應命鑑定人以言詞或書面
    報告」，同法第206條第1項亦規定甚明。是鑑定人以「書面
    」為鑑定報告提出於法院，依刑事訴訟法第159條第1項立法
    理由及同法第206條第1項規定，即具有證據能力。又法院或
    檢察官得囑託醫院、學校或其他相當之機關、團體為鑑定，
    或審查他人之鑑定，並準用第 203條至第206條之1之規定，
    刑事訴訟法第208條第1項亦定有明文。依此，檢察官對於偵
    查中之案件，認為須實施鑑定者，固應就具體個案，選任鑑
    定人或囑託鑑定機關（團體）為之；但對於司法警察機關調
    查中之案件，或有量大或急迫之情形，為因應實務之現實需
    求，如檢察官針對該類案件之性質（例如：查扣之毒品必須
    檢驗其成份、對施用毒品之犯罪嫌疑人必須檢驗其體內有無
    毒品代謝反應、對於查扣之槍砲彈藥必須檢驗有無殺傷力、
    對違反野生動物保育法案件必須鑑定是否屬於保育類動物案
    件等)，認為當然有鑑定之必要者，經參考法務部92年5月20
    日法檢字第 092080203號函送之法務部「因應刑事訴訟法修
    正工作小組」研討之刑事訴訟法修正相關議題第21則之共識
    結論，以及臺灣高等法院於92年8月1日舉行之刑事訴訟法新
    制法律問題研討會第 3則法律問題研討結果之多數說（載於
    司法院 92年8月印行「刑事訴訟法新制法律問題彙編」第15
    至18頁），基於檢察一體原則，得由該管檢察長對於轄區內
    之案件，以事前概括選任鑑定人或囑託鑑定機關（團體）之
    方式，俾便轄區內之司法警察官、司法警察對於調查中之此
    類案件，得即時送請事前已選任之鑑定人或囑託之鑑定機關
    （團體）實施鑑定，該鑑定人或鑑定機關（團體）亦應視同
    受承辦檢察官所選任或囑託而執行鑑定業務，其等出具之書
    面鑑定報告應屬刑事訴訟法第 206條所定之傳聞例外，當具
    有證據能力（法務部92年9月1日法檢字第0920035083號函可
    供參照）。從而，本件扣案之槍彈，經由查獲之警察單位依
    先前轄區檢察署檢察長事前概括選任鑑定機關，即內政部警
    政署刑事警察局實施鑑定，該鑑定機關所出具之「槍彈鑑定
    書」，即具有證據能力而得為本案之證據。
貳、實體部分：
一、訊據被告乙○○對於上開犯罪事實供承不諱（見本院卷第28
    頁，原審卷第16頁、第27頁反面），並有上開改造之手槍、
    子彈等扣案可憑，而扣案之上開改造之手槍、子彈，經送往
    內政部警政署刑事警察局鑑驗結果認：「(一)送鑑手槍 1枝（
    含彈匣1個，槍枝管制編號第0000000000號)認係改造手槍，
    由仿WALTHER廠PPK/S型半自動手槍製造之槍枝，換裝土造金
    屬槍管而成，擊發功能正常，可供擊發適用子彈，認具殺傷
    力。(二)送鑑子彈 5顆，認均係非制式子彈，由金屬彈殼組合
    直徑8 ±0.5釐米金屬彈頭而成，採樣2顆試射，可擊發，認
    具殺傷力」等情，有內政部警政署刑事警察局 96年11月8日
    刑鑑字第0960150033號槍彈鑑定書在卷可憑（見偵查卷第45
    至48頁）。堪認被告上開自白確與事實相符，應可採信。本
    案事證明確，被告之犯行洵堪認定。
二、核被告所為，係犯槍砲彈藥刀械管制條例第8條第4項之未經
    許可，持有可發射子彈具有殺傷力之改造手槍罪及同法第12
    條第 4項未經許可持有子彈罪。被告以一持有行為同時持有
    改造之手槍及子彈，而觸犯上述 2罪名，為想像競合犯，應
    依刑法第55條想像競合犯之規定，從一重之槍砲彈藥刀械管
    制條例第8條第4項之未經許可，持有可發射子彈具有殺傷力
    之改造手槍罪處斷。被告於 93年3月23日，因公共危險、偽
    造文書等案件，經臺灣臺中地方法院以 93年度訴字第125號
    分別判處有期徒刑4月、3月，並定應執行刑為有期徒刑 6月
    ，如易科罰金以300元折算1日確定，於93年4月8日易科罰金
    執行完畢；94年5月4日，又因公共危險罪，經臺灣臺中地方
    法院以94年度中交簡字第371號判處有期徒刑5月，如易科罰
    金以300元折算1日確定，於 94年5月31日易科罰金執行完畢
    ，有臺灣高等法院被告前案紀錄表可查，其於受有期徒刑執
    行完畢後， 5年以內再故意犯本件有期徒刑以上之罪，為累
    犯，應依刑法第47條第1項之規定加重其刑。
三、原審以被告罪證明確，適用槍砲彈藥刀械管制條例第8條第4
    項、第12條第4項，刑法第11條前段、第47條第1項、第55條
    、第 42條第2項之規定予以論罪，並審酌槍彈氾濫，有影響
    社會治安之虞，被告明知持有槍彈係違法行為，竟仍恣意持
    有，惟念及其未持該槍彈為非法行為，且犯罪後已坦承犯行
    、態度良好，頗有悔意等一切情狀，量處有期徒刑3年2月，
    併科罰金新臺幣6萬元，罰金如易服勞役以新臺幣1千元折算
    1 日，復以扣案之仿WALTHER廠PPK/S型半自動手槍製造，換
    裝土造金屬槍管而成之改造手槍1枝（含彈匣1個，槍枝管制
    編號第0000000000號）及由金屬彈殼組合直徑8±0.5釐米金
    屬彈頭而成之非制式子彈3顆，係違禁物，依刑法第38條第1
    項第 1款規定，予以宣告沒收，且說說上開因鑑定而試射之
    具有殺傷力之上開子彈2顆，因僅餘彈殼，即已失去子彈之
    功能，為廢棄物，毋庸併予宣告沒收，認事用法並無不當，
    量刑亦屬妥適。被告上訴意旨空言略以：被告持有上開槍彈
    並無為不法之行為，且犯後坦承犯行，態度良好，被告已深
    知悔悟，原審量刑過重等語，指摘原判決不當，為無理由。
    應予駁回。
據上論斷，應依刑事訴訟法第368條，判決如主文。
本案經檢察官甲○○到庭執行職務。
中    華    民    國    97    年    7     月    24    日
            刑事第十庭    審判長法  官  林  照  明
                                法  官  林  欽  章
                                法  官  蔡  名  曜
上列正本證明與原本無異。
如不服本判決應於收受送達後10日內向本院提出上訴狀，其未敘
述上訴之理由者並得於提起上訴後10日內向本院補提理由書（均
須按他造當事人之人數附繕本）。
                                書記官  劉  恒  宏
中    華    民    國    97    年    7     月    29    日
附錄論罪科刑法條
槍砲彈藥刀械管制條例第8條：
未經許可，製造、販賣或運輸鋼筆槍、瓦斯槍、麻醉槍、獵槍、
空氣槍或第4條第1項第1款所定其他可發射金屬或子彈具有殺傷
力之各式槍砲者，處無期徒刑或5年以上有期徒刑，併科新臺幣
10,000,000元以下罰金。
未經許可，轉讓、出租或出借前項所列槍枝者，處5年以上有期
徒刑，併科新臺幣10,000,000元以下罰金。
意圖供自己或他人犯罪之用，而犯前2項之罪者，處無期徒刑或
7年以上有期徒刑，併科新臺幣10,000,000元以下罰金。
未經許可，持有、寄藏或意圖販賣而陳列第1項所列槍枝者，處
3年以上10年以下有期徒刑，併科新臺幣7,000,000元元以下罰金
。
第1項至第3項之未遂犯罰之。
槍砲彈藥刀械管制條例第12條：
未經許可，製造、販賣或運輸子彈者，處1年以上7年以下有期徒
刑，併科新臺幣5,000,000元以下罰金。
未經許可，轉讓、出租或出借子彈者，處6月以上5年以下有期徒
刑，併科新臺幣3,000,000元以下罰金。
意圖供自己或他人犯罪之用，而犯前2項之罪者，處3年以上10年
以下有期徒刑，併科新臺幣7,000,000元以下罰金。
未經許可，持有、寄藏或意圖販賣而陳列子彈者，處5年以下有
期徒刑，併科新臺幣3,000,000元以下罰金。
第1項至第3項之未遂犯罰之。


司法院資訊處製作；財團法人民間司法改革基金會備份。
